臺灣高等法院臺中分院刑事判決　　　　95年度上訴字第1925號
上　訴　人
即　被　告　乙○○
指定辯護人　本院公設辯護人　丙○○
上列上訴人因違反槍砲彈藥刀械管制條例案件，不服臺灣彰化地
方法院95年度訴字第601號，中華民國95年6月30日第一審判決（
起訴案號：臺灣彰化地方法院檢察署95年度偵字第659號），提
起上訴，本院判決如下：
    主  文
原判決撤銷。
乙○○未經許可，持有可發射子彈具有殺傷力之改造手槍，處有
期徒刑參年壹月，併科罰金新臺幣伍萬元，罰金如易服勞役，以
新臺幣壹仟元折算壹日。
扣案之仿WALTHER廠PPK/S型半自動手槍製造之玩具手槍換裝土造
金屬槍管而成之改造手槍壹枝（含彈匣壹個，槍枝管制編號：00
00000000號），沒收。
    事  實
一、乙○○明知具殺傷力之改造槍枝，係屬槍砲彈藥刀械管制條
    例所管制之物品，非經中央主管機關許可，不得持有，竟因
    好奇及好玩心理，於民國94年12月中旬某日，在彰化縣溪湖
    鎮○○里○○路「小天使公園」內垃圾桶旁之草叢裡拾獲他
    人以紅色塑膠袋包裝後所丟棄，具殺傷力之仿WALTHER廠PPK
    /S型半自動手槍製造之玩具手槍換裝土造金屬槍管而成之改
    造手槍1枝（含彈匣1個，槍枝管制編號：0000000000號）後
    ，即基於持有可發射子彈具有殺傷力改造手槍之犯意，將上
    開改造手槍攜回家中，未經許可而持有上開改造手槍1枝。
    後於95年1月1日凌晨1時許，乙○○為顯威風，乃攜帶上開
    改造手槍前往彰化縣溪湖鎮○○街「天堂KTV」內與友人飲
    酒、唱歌，席間因該改造手槍不慎掉出，經人查覺而向警方
    檢舉一位綽號「大胖銘」（台語）之人持有改造手槍。乙○
    ○嗣即將上開改造手槍1枝及不具殺傷力之土造子彈4顆，以
    拾獲時包裝上開槍彈之紅色塑膠袋包裝後，藏放在彰化縣溪
    湖鎮○○路「霖肇宮」後方公園草叢內。嗣於95年1月11 日
    上午，由彰化縣警察局溪湖分局警員楊閔吉依檢舉人所提供
    之資訊，請彰化縣溪湖鎮一位洪姓人士代為聯絡該綽號「大
    胖銘」之人到警局，同日上午約11、12時許，綽號「大胖銘
    」之乙○○至溪湖分局，經楊閔吉確認其綽號為「大胖銘」
    後，始告知乙○○其經他人檢舉持有改造手槍之事，至此乙
    ○○始向警方供出上情，並帶同警方至彰化縣溪湖鎮○○路
    「霖肇宮」後方公園草叢內起出其所藏放之改造手槍1枝（
    含彈匣1個）及不具殺傷力之土造子彈4顆。
二、案經彰化縣警察局溪湖分局報請臺灣彰化地方法院檢察署檢
    察官偵查起訴。
    理  由
一、上訴人即被告乙○○（以下稱被告）未於本院審理中到庭，
    上揭事實業據被告迭於警詢、偵查及原審審理中坦承不諱，
    並經證人即查獲員警楊閔吉於原審證述明確，且扣案之改造
    手槍1枝，經送內政部警政署刑事警察局以性能檢驗法及試
    射法鑑定結果認為：「送鑑改造手槍壹枝（槍枝管制編號：
    0000000000號），認係由仿WALTHER廠PPK/S型半自動手槍製
    造之玩具手槍換裝土造金屬槍管而成之改造手槍，機械性能
    良好，可擊發適用子彈，認具殺傷力。」有該局於95年3月1
    6日刑鑑字第0950013353號槍彈鑑定書1份附卷可稽，復有被
    告帶同警方起出上開改造槍枝之照片6張附卷可參，被告上
    開自白與事實相符，本件事證明確，被告犯行洵堪認定。
二、被告及原審之辯護人雖以：95年1月11日係被告主動帶上開
    改造槍枝至警察局報繳，是警察問說該槍本來藏放何處，被
    告才帶警察至「霖肇宮」後方公園，並在該處拍照，被告應
    符合自首云云。惟查：
  (一)按刑法第62條所謂發覺，固非以有偵查犯罪權之機關或人員
    確知其人犯罪無誤為必要，而於對其發生嫌疑時，即得謂為
    已發覺；但此項對犯人之嫌疑，仍須有確切之根據得為合理
    之可疑者，始足當之，若單純主觀上之懷疑，要不得謂已發
    生嫌疑（最高法院72年台上字第641號判例意旨參照）。是
    倘有偵查權之人已有確切之根據，得合理懷疑特定人涉有特
    定犯罪嫌疑，即可謂已「發覺」犯罪，再無自首之適用，此
    於槍砲彈藥刀械管制條例第18條第1項所稱之「自首」，亦
    當為相同之解釋。
  (二)查證人楊閔吉於原審證稱：其係接獲有人檢舉稱有一位綽號
    「大胖銘」之人曾於95年1月1日凌晨攜帶改造手槍至溪湖果
    菜市場附近之KTV，且溪湖鎮一位洪姓人士認識該「大胖銘
    」之人，其乃於95年1月11日上午請該洪姓人士代為聯絡「
    大胖銘」，但為避免「大胖銘」逃逸，其當時未告知洪姓人
    士其找「大胖銘」之事由，後當日約11、12時許，乙○○由
    洪姓人士陪同至警局，乙○○並問其找伊何事，其先確定乙
    ○○就是「大胖銘」後，才告知伊遭檢舉持有改造手槍之事
    ，嗣乙○○即很配合的供出實情；但在其告知檢舉乙節之前
    ，乙○○均未主動提及其持有改造手槍之事，當天乙○○亦
    非主動攜帶改造手槍到警局報繳等語（見原審審判筆錄第4
    至9頁）。而被告在證人楊閔吉證述後，不但不爭執證人之
    證述，亦坦承當天確實未攜帶槍枝到警局報繳，而是伊到警
    局經警員詢問後，才帶警員到「霖肇宮」後方公園起出改造
    手槍等語（見原審審判筆錄第9頁）。則被告既係在警員接
    獲明確檢舉，且確認被告就是遭檢舉人，並告知伊遭檢舉非
    法持有改造手槍後，才坦承犯行，揆諸首揭判例意旨及說明
    ，被告自無「自首」之適用，自無從依「自首」規定減刑之
    餘地，應予敘明。
三、核被告所為，係犯槍砲彈藥刀械管制條例第8條第4項之未經
    許可，持有可發射子彈具有殺傷力之改造手槍罪。按刑法於
    民國94年2月2日經總統令修正公布，於95年7月1日施行，修
    正後刑法第2條第1項規定：「行為後法律有變更者，適用行
    為時之法律。但行為後之法律有利於行為人者，適用最有利
    於行為人之法律。」被告行為後法律有變更，自應比較修正
    前後之規定，適用較有利於行為人之法律。經查槍砲彈藥刀
    械管制條例第8條第4項之法定刑為3年以上10年以下有期徒
    刑，併科新臺幣700萬元以下罰金。依修正前刑法第33條第5
    款規定：「罰金：一元以上。」，以銀元一元折算新台幣三
    元計算，與修正後刑法第33條第5款規定：「罰金：新臺幣
    一千元以上，以百元計算之。」相較，固以修正前罰金刑最
    低度之規定對被告有利。然就罰金易服勞役之折算標準，修
    正前刑法第42條第2項規定：「易服勞役以一元以上三元以
    下，折算一日。但勞役期限不得逾六個月。」，以銀元一元
    折算新台幣三元，再依修正前罰金罰鍰提高標準條例第2條
    提高後之金額，為新台幣九百元折算一日，與修正後刑法第
    42條第3項規定：「易服勞役以新臺幣一千元、二千元或三
    千元折算一日。但勞役期限不得逾一年。」比較之結果，應
    以修正後易服勞役之規定對被告有利。且以本件原判決所諭
    知之併科罰金新台幣五萬元，分別依據新舊法計算易服勞役
    折算標準之結果，依舊法規定折算易服勞役，應為55日；依
    新法規定折算易服勞役，則為50日，自以新法有利於被告。
    本院綜核上開情形，認為應適用新法之規定。原審以被告罪
    證明確，予以論罪科刑，固非無見，然原判決未及比較適用
    新舊法之規定，尚有欠妥，被告上訴未提出上訴理由及辯解
    ，雖無可取，然原判決既有可議之處，仍屬無可維持，應予
    撤銷改判。爰審酌被告有傷害前科，素行非佳，其犯罪之動
    機雖係一時好奇，惟其未經許可持有改造槍枝，並將改造手
    槍攜至KTV飲酒、唱歌，對社會治安不無影響，惟念其犯罪
    後坦承犯行，態度尚佳等一切情狀，量處如主文第二項所示
    之刑，並就併科罰金部分，依修正後刑法之規定諭知易服勞
    役之折算標準。
四、扣案之具有殺傷力之仿WALTHER廠PPK/S型半自動手槍製造之
    玩具手槍換裝土造金屬槍管而成之改造手槍1枝（含彈匣1個
    ，槍枝管制編號：0000000000號），係屬違禁物，應依修正
    後刑法第38條第1項第1款之規定宣告沒收。至於扣案之土造
    子彈4顆，經送內政部警政署刑事警察局鑑驗，以試射法鑑
    定結果因無法擊發，認均不具殺傷力，有該局槍彈鑑定書附
    卷可參，則土造子彈4顆既非屬違禁物，亦非供本件犯罪所
    用或所得之物，核與修正後刑法第38條第1項所定之沒收要
    件不合，無從諭知沒收，併此敘明。
五、被告經合法傳喚，無正當理由不到庭，爰不待其陳述，逕行
    判決。
據上論斷，應依刑事訴訟法第369條第1項前段、第364條、第299
條第1項前段、第371條，槍砲彈藥刀械管制條例第8條第4項，修
正後刑法第2條第1項但書、第11條前段、第42條第3項、第38條
第1項第1款，判決如主文。
本案經檢察官甲○到庭執行職務。
中　　華　　民　　國　　96　　年　　2　　月　　 6 　　日
            刑事第十一庭  審判長法　官  陳  朱  貴
                                法　官  胡  文  傑
                                法　官  郭  同  奇
上列正本證明與原本無異。
如不服本判決應於收受送達後十日內向本院提出上訴狀，其未敘
述上訴之理由者並得於提起上訴後十日內向本院補提理由書（均
須按他造當事人之人數附繕本）。
                                書記官  康  孝  慈
中　　華　　民　　國　　96　　年　　2　　月　  　8　　日
附錄論罪科刑法條：
槍砲彈藥刀械管制條例第8條
未經許可，製造、販賣或運輸鋼筆槍、瓦斯槍、麻醉槍、獵槍、
空氣槍或第4條第1項第1款所定其他可發射金屬或子彈具有殺傷
力之各式槍砲者，處無期徒刑或5年以上有期徒刑，併科新臺幣1
千萬元以下罰金。
未經許可，轉讓、出租或出借前項所列槍枝者，處5年以上有期
徒刑，併科新臺幣1千萬元以下罰金。
意圖供自己或他人犯罪之用，而犯前二項之罪者，處無期徒刑或
7年以上有期徒刑，併科新臺幣1千萬元以下罰金。
未經許可，持有、寄藏或意圖販賣而陳列第1項所列槍枝者，處3
年以上10年以下有期徒刑，併科新臺幣700萬元以下罰金。
第1項至第3項之未遂犯罰之。
